臺灣高等法院高雄分院民事裁定　　　　　 100年度抗字第61號
抗　告　人　徐明志
相　對　人　徐國光
法定代理人　徐秋香
上列當事人間聲請假處分事件，抗告人對於中華民國99年11月12
日臺灣屏東地方法院99年度裁全字第1008號裁定提起抗告，本院
裁定如下：
    主  文
抗告駁回。
抗告訴訟費用由抗告人負擔。
    理  由
一、本件抗告意旨略以：相對人曾因極重度智障，經原法院94年
    度禁字第47號裁定宣告禁治產，惟徐秋香是否為相對人之法
    定代理人，尚有疑義。又因抗告人之祖母徐王杞妹前經龍泉
    榮民醫院診斷鑑定為中度失智症，屏東縣政府社會局為協助
    處理後續安養（含照護相對人）事宜，發函訂於96年6 月22
    日在該局協調，開會當日經徐德海（即抗告人之大伯）、林
    貴英（即抗告人之母）、徐玉英、徐秋香、徐瑞英、徐美蘭
    （以上4 人均為抗告人之姑姑）及曾秋容等人簽立「協議扶
    養同意書」，載明：「本人同意母親徐王杞妹君，弟弟徐國
    光君自即日起後續安養及照護至百年終老，並且其名下所有
    動產及不動產，均全權交由林貴英、徐明志、徐明輝母子3
    人共同負責處理」等語。是自96年6 月22日起，抗告人之祖
    母徐王杞妹及叔叔徐國光之安養照護及其2 人名下之所有動
    產、不動產均由抗告人母子3 人負責處理。則抗告人母子自
    有權處分相對人之不動產，以支付相關照護安養費用。抗告
    人乃將相對人所有坐落屏東縣屏東市○○段○○段1-2 地號
    土地及其上666 建號即門牌號碼屏東市○○街2 號建物及屏
    東市○○段785 地號土地應有部分三分之一（下稱系爭不動
    產）移轉登記於抗告人名下，以利向銀行借貸以支付照護安
    養等相關費用。且查有關受監護人財產處分之限制，民法第
    11 01 條於97年5 月23日修正第2 項有須經法院許可始生效
    力之規定，惟該修正條文依民法親屬編施行法第15條規定，
    自公布後1 年6 個月（即98年11月23日）施行。而本件系爭
    不動產係於98年2 月間移轉登記為抗告人名義，並無上開限
    制規定之適用。因之，本件相對人法定代理人徐秋香明知抗
    告人有權處理登記相對人之不動產，竟造事實提起本件假
    處分，顯於法不合。爰依法提起抗告，求予廢棄原假處分之
    裁定，另為適法之裁定等語。
二、按債權人就金錢請求以外之請求，欲保全強制執行者得聲請
    假處分，假處分，非因請求標的之現狀變更，有日後不能強
    制執行，或甚難執行之虞者，不得為之。民事訴訟法第532
    條定有明文。又請求及假處分之原因應釋明之，前項釋明如
    有不足，而債權人陳明願供擔保或法院認為適當者，法院得
    定相當之擔保，命供擔保後為假處分，此觀民事訴訟法第53
    3 條前段準用同法第526 條第1 項、第2 項之規定自明。前
    開釋明，係指提出能即時調查，使法院信其主張為真實之一
    切證據而言。又假處分係保全強制執行方法之一種，原為在
    本案請求尚未經判決確定以前，預防將來債權人勝訴後，因
    請求標的之現狀變更，有日後不能強制執行或甚難執行之虞
    而設。至債權人聲請假處分所主張之權利，債務人對之有所
    爭執者，應於現在或將來有訴訟繫屬時，請求法院為本案之
    判決，以資解決，尚非聲請假處分時，應先解決之問題（最
    高法院69年台抗字第72號判例參照）。
三、經查相對人因極重度智障，經原法院94年禁字第47號裁定宣
    告禁治產，並以其母徐王杞妹為相對人之監護人，負責養護
    及治療相對人之身體等情，有原法院94年度禁字第47號裁定
    1 份附卷可稽（見原法院99年度裁全字第1008號卷第18頁、
    第19頁）。嗣監護人徐王杞妹因於99年度7 月11日死亡，原
    法院乃依聲請於99年9 月23日以99年度監字第82號選定相對
    人之姊徐秋香為相對人之監護人，並指定相對人之姊徐美蘭
    為會同開具財產清冊之人，此亦有原法院99年度監字第82號
    裁定1 份在卷足憑（見同上卷第47頁）。是相對人於99年11
    月11日以徐秋香為法定代理人，聲請本件假處分，經核尚無
    不合。抗告人主張相對人之法定代理人不明，其以徐秋香為
    法定代理人聲請本件假處分，應不合法云云，即無理由，不
    足採取。
四、又本件相對人在原法院聲請假處分主張：相對人於94年間經
    原法院宣告禁治產，並選定其母徐王杞妹為監護人，嗣徐王
    杞妹年事已高，抗告人及其母林貴英乃主動向其他親屬表示
    願接徐王杞妹及相對人前往伊住所同住，並照顧，安養至百
    年終老，惟須由全體親屬出具書面同意書，並准由其管理徐
    王杞妹及相對人之財產，所有親屬信以為真，乃一致簽署「
    協議扶養同意書」。然抗告人非但未將徐王杞妹及相對人帶
    回高雄縣美濃鎮住所照顧及安養，反將徐王杞妹及相對人送
    往高雄縣私立日新老人長期照顧中心。徐王杞妹過世後，經
    相對人其他親屬調查始知，抗告人不但將徐王杞妹之財產花
    光殆盡，並於98年1 月間將相對人所有位於屏東市○○街2
    號之房地以買賣為原因，移轉所有權登記於抗告人名下，並
    設定最高限額新台幣（下同）240 萬元之抵押權予中國信託
    商業銀行。又於98年2 月間，將相對人所有坐落於屏東縣屏
    東市○○段785 地號土地，應有部分三分之一，以贈與為原
    因，移轉登記於抗告人名下。抗告人並於數月前已私下委託
    永慶不動產仲介公司求售。而系爭不動產如經託售成功並完
    成所有權移轉登記予第三人，恐日後不能強制執行，或甚難
    強制執行之虞。為此聲請假處分，並陳明願供擔保，以補釋
    明之不足等情，原法院因認相對人已提出原法院94年度禁字
    第47號裁定、鑑定報告、協議扶養同意書、除戶戶籍謄本、
    土地建物登記簿謄本、異動索引、刑事告訴狀等（見同上卷
    第5 頁至第45頁）釋明假處分之請求；並已提出永慶不動產
    仲介公司職員楊慧蘭名片及永慶不動產房訊（見同上卷第46
    頁正、背面）釋明假處分之原因，且相對人陳明願供擔保，
    以補釋明之不足，爰酌定相當擔保金額准許之，揆諸首開說
    明，尚無不合。雖抗告人主張伊依前揭協議扶養同意書所載
    ，係有權處分相對人之系爭不動產，且伊為前揭處分系爭不
    動產之時間均在民法第1101條第2 項修正施行日（即98年11
    月23日）之前，應不受須經法院許可，始生效力之限制云云
    ，核係對相對人聲請假處分所主張之權利有所爭執，應於現
    在或將來有訴訟繫屬時，請求法院為本案判決，以資解決。
    抗告人執以抗告，自屬無理由，應予駁回。
五、據上論結，本件抗告為無理由，依民事訴訟法第495 條之1
    第1 項、第449 條第1 項、第95條、第78條，裁定如主文。
中    華    民    國  100     年    3     月    31    日
                              民事第三庭
                                  審判長法官 張國彬
                                  法      官 甯  馨
                                  法      官 吳登輝
以上正本證明與原本無異。
如不服本裁定應於送達後10日內向本院提出再抗告狀（並按他造
當事人之人數附繕本），並繳納再抗告費新台幣1,000元。
再為抗告僅得以適用法規顯有錯誤為理由，並應委任律師為代理
人。如委任律師提起抗告者，應一併繳納抗告費。
中    華    民    國    100   年    4     月    6     日
                                  書  記  官 廖素珍
附註：
抗告人之配偶、三親等內之血親、二親等內之姻親，或抗告人為
法人、中央或地方機關時，其所屬專任人員具有律師資格並經法
院認適當者，亦得為第三審代理人。
抗告人或其法定代理人具有律師資格者及前項情形，應於提起抗
告或委任時釋明之。